【裁判字號】    98,簡上,97
【裁判日期】    980922
【裁判案由】    侵權行為損害賠償
【裁判全文】
臺灣臺南地方法院民事判決              98年度簡上字第97號
上  訴  人  甲○○即王譯鋒
被 上訴 人  乙○○
上列當事人間請求侵權行為損害賠償事件，上訴人對於中華民國
98年5月6日本院臺南簡易庭97年度南簡字第1448號第一審判決提
起上訴，經本院於98年9月8日言詞辯論終結，判決如下：
    主  文
上訴駁回。
第二審訴訟費用新臺幣仟肆佰捌拾元由上訴人負擔。
    事實及理由
一、上訴人起訴主張：上訴人係車牌號碼4128－LY號自用小客車
    （登記於其女王盈琇名下，下稱系爭小客車）之實際所有權
    人。被上訴人於民國97年1月1日晚間8時35分許，騎乘車牌
    號碼CC6－039號重型機車，沿臺南市○○路由北往南方向行
    駛，行經裕信路與裕和路口時，因闖越紅燈及超速不慎與上
    訴人所駕駛搭載其孫王瑞暘沿臺南市○○路由西往東方向直
    行之系爭小客車發生擦撞，致系爭小客車受有左前葉子板破
    損、左前後門內凹、左前照後鏡脫落、前擋風玻璃裂痕、左
    側引擎蓋撞痕等損害。上訴人為此支出修復費用新臺幣（下
    同）100, 310元（含工資29,200元, 零件71,100元），且於
    維修期間40日內無法使用系爭小客車，依系爭小客車同車款
    市面每日租價3,500元計算，共受有140,000元之損害，爰依
    侵權行為之法律關係求為判命被上訴人賠償合計之損害額
    240,310元，及自起訴狀繕本送達被上訴人翌日起至清償日
    止按週年利率百分之五計算之利息。原審判決被上訴人應給
    付上訴人20,526元及自97年6月19日起至清償日止按週年利
    率百分之五計算之利息，並依職權就上訴人勝訴部分宣告假
    執行，而駁回上訴人其餘之訴。上訴人就其敗訴部分提起上
    訴，上訴聲明：(一)原判決不利於上訴人部份廢棄。(二)被
    上訴人應再給付上訴人219,784元。
二、上訴人另於本院補陳：
  (一)系爭小客車之第一碰撞點係在左後門而非車頭，事故當時
      系爭小客車已越過裕信路半個車身，而上訴人騎乘機車違
      規超速行駛於汽車行駛之內側車道，並闖越紅燈致撞及系
      爭小客車之左後車門，是上訴人於本件交通事故並無任何
      過失責任。原審判決認事故之第一碰撞點系爭小客車左前
      車頭與被上訴人之機車前車頭，進而推斷當時被上訴人已
      越過裕和路對向車道後始與系爭小客車發生碰撞，而認上
      訴人未注意車前狀況，亦與有過失，兩造就本件車禍應各
      負擔二分之一之過失責任，實為有誤。
  (二)不服原審就汽車零件採用之折舊計算法。以民間實際經驗
      可得知，車輛被撞後維修更換之零件，除非材料來自於廢
      車場拆下之零件，否則保養場是不可能折舊的，而且甚至
      比新車更換之零件更貴。
三、被上訴人則以：事故發生地點應是在裕信路與裕誠街路口，
    該路口並無紅綠燈，也無其他號誌。伊當時沿裕信路由北往
    南方向直行，上訴人則係沿裕誠街由西往東方向行駛，伊沒
    有闖紅燈也沒有超速，發生車禍後，因雙方都在趕時間，所
    以沒有找警察處理，伊之機車亦受有損害，雙方應各自負責
    車損等語，資為抗辯。並聲明：上訴駁回。
四、得心證之理由：
  (一)按當事人主張有利於己之事實者，就其事實有舉證之責任
      ，民事訴訟法第277條前段定有明文。又民事訴訟如係由
      原告主張權利者，應先由原告負舉證之責，若原告先不能
      舉證，以證實自己主張之事實為真實，則被告就其抗辯事
      實即令不能舉證，或其所舉證據尚有疵累，亦應駁回原告
      之請求，此有最高法院17年上字第917號判例可資參照。
      上訴人既主張被上訴人騎乘機車，因違規闖越紅燈及超速
      之過失肇事撞及上訴人所有之系爭小客車，致上訴人受有
      系爭小客車毀損之損害，而依侵權行為之法律關係請求被
      上訴人負損害賠償責任，然為被上訴人所否認，揆諸上開
      說明，上訴人自應就此有利於已之事實，負舉證責任。
  (二)本件兩造對於曾於97年1月1日晚間發生交通事故一節固不
      爭執，惟對車禍發生之地點及肇事原因則各執一詞如前。
      查兩造於97年1月1日發生交通事故後，並未保持現場，亦
      未通知員警到場，上訴人於翌（2）日方至臺南市警察局
      第一分局後甲派出所報案，並由警方各自依兩造所述製作
      筆錄及繪製道路交通事故現場圖。上訴人自始陳稱：肇事
      地點係在裕信路與裕和路口，被上訴人當時闖紅燈且超速
      等語；被上訴人則自始陳稱：肇事地點係在裕信路與裕誠
      街口，該處無紅綠燈，伊並未闖紅燈及超速等語，業據原
      審法院向臺南市警察局第一分局調取兩造之警詢筆錄、道
      路交通事故現場圖等資料核閱無誤。觀之該分局檢送之現
      場圖與照片可知，裕信路係呈南北向，裕和路與裕誠街均
      係呈東西向，裕信路與裕和路口設有紅綠燈號誌，裕信路
      與裕誠街口則無任何號誌，此有臺南市警察局第一分局97
      年12月3日南市警一刑字第09741349330號函文所附照片在
      卷可稽（原審卷第46至52頁）。原審法院亦函請臺南市警
      察局第一分局派員查明上開二路口有無裝設監視器或目擊
      證人，惟員警實地查訪結果，二路口附近住戶均稱未發現
      97年1月1日晚間8時35分許有車禍發生，且附近均無監視
      錄影設備，有該分局98年2月2日南市警一刑字第09841110
      160號函文附卷可參（原審卷第61頁），是憑上開證據資
      料，尚無法認定本件車禍之肇事原因。
  (三)上訴人於原審聲請傳訊其孫王瑞暘為證人，經王瑞暘到庭
      就事發經過證稱：「（記得是在何處發生車禍？）是在裕
      信路和裕和路那邊。」、「（你當時在車上的位置？）阿
      公的右手邊。」、「（碰撞的當時你本來在做什麼？）當
      時我在幫阿公看路。因為當時天色很暗，我怕阿公看不清
      楚會被撞到。」、「（那個路口有沒有紅綠燈？）有」、
      「（原告當時開車時紅綠燈是顯示何種燈號？）是綠燈。
      」、「（發生碰撞當時，對方有無受任何的傷？）我不知
      道，因為我一直在車上，我沒有下車。」、「（知道對方
      的車速？）對方的車速比較快，而且對方當時是騎在內側
      車道。」、「（發生車禍的那個路口，有常常路過？）不
      一定，有時候會經過，車禍那天不是第一次經過。」等語
      。查證人王瑞暘現年9歲（89年1月中旬出生），為上訴人
      之孫，且現由上訴人任其監護人並與上訴人同住，此有全
      戶戶籍資料查詢結果1紙在卷可稽，是其證言之憑信性如
      何，應綜合其年齡所具感知能力及智識程度，併基於與上
      訴人間之親誼關係所可能受到的影響等因素一概考量以資
      認定：
     1.據上訴人所述，事故發生當時，被上訴人跌倒在地，伊
       有下車將被上訴人扶起等語，被上訴人對於此節亦未為
       爭執，可信為實，則上訴人及證人王瑞暘當時確有於事
       發現場稍作停留，而該路段又非初次行經之道路，則證
       人對事故地點所在位置為何，有足夠之時間及能力加以
       判斷，證人此部分證述，尚未脫出依證人當時年齡所應
       具備之記憶能力及觀察力程度，堪可採信。是本件車禍
       發生地點，應認係在裕信路與裕和路路口。
     2.上訴人主張被上訴人闖越紅燈且超速，時速接近80公里
       ，肇致本件車禍事故部分，證人所述雖均與上訴人主張
       相符，然據證人所述，本件車禍發生時，證人係坐在副
       駕駛座為上訴人注意路況，然當時（97年1月1日）證人
       王瑞暘尚未滿8歲，年屬稚幼，是否有足以於車輛行進間
       觀察、辨識週遭路況、交通號誌之能力，已屬有疑，更
       遑論擔負為駕駛者注意路況之工作；且就一般8歲兒童之
       身高體型來說，乘坐在汽車右前座，其就車外左側之視
       野難免被駕駛座上之上訴人所遮擋，如謂其能於車禍事
       故發生之一瞬間，自視野受阻之左側觀察到被上訴人行
       駛之車道及車速快慢等細節，實有悖於常理。又證人係
       於98年4月22日於原審為上開證述，距事發之時，相隔已
       1年餘，而人之記憶往往隨時間經過而逐漸模糊弱化，然
       證人竟仍能就當時之交通號誌狀況，被上訴人行駛之車
       道及車速快慢等細節為明確清晰之證述，其證言之詳盡
       程度，已遠超乎常人事發時對週遭路況的可能注意程度
       及其年齡客觀上所具有之觀察力及記憶力，再參酌證人
       與上訴人為共同生活之祖孫至親一情，則證人王瑞暘上
       開證言，難脫偏坦上訴人之嫌，不足採信。況且，如被
       上訴人確如上訴人所稱以近80公里時速衝撞系爭小客車
       ，在如此高速撞擊之下，騎乘機車之被上訴人死亡或受
       重傷之可能性極高，豈有能無須送醫自行離開之理？綜
       諸上述，均無從認定被上訴人確有上訴人所稱「闖紅燈
       、超速、違規行駛內側車道」之過失。被上訴人就其所
       辯其未超速、闖紅燈等事實，雖亦不能舉證，然揆諸前
       開法條及判例所揭示之舉證責任分擔原則，上訴人就
       本件車禍事故之發生既無法證明被上訴人有何過失，從
       而其請求侵權行為損害賠償之主張，即屬無據。
  (四)上訴人另主張其於本件車禍並無與有過失及就原審對汽車
      零件之折舊計算標準表示不服，惟本院既已認其請求侵權
      行為損害賠償之主張為無據，則就上開主張，即無再予審
      究之必要，附予敘明。
五、綜上所述，本件上訴人依據侵權行為之法律關係，請求被上
    訴人給付219,784元為無理由，不應准許，原審為上訴人此
    部分敗訴之判決，理由雖屬不當，但本院依前開理由，認其
    結論並無違誤，是上訴意旨指摘原判決不當，求予廢棄改判
    ，為無理由，應予駁回。
六、末按法院為終局判決時，應依職權為訴訟費用之裁判；又訴
    訟費用，由敗訴之當事人負擔，民事訴訟法第87第1項、第
    78條分別定有明文，本件上訴人之上訴為無理由，本院爰依
    職權核定本件訴訟費用為3,480元，應由敗訴之上訴人負擔
    ，爰確定如主文第2項所示。
七、本件判決結果已臻明確，兩造其餘主張與攻擊防禦方法並證
    據資料，經本院審酌後，認對判決結果不生影響，爰不逐一
    論述，附此說明。
八、據上論結，本件上訴為無理由，依民事訴訟法第436條之1第
    3項、第449條第2項、第78條、第87條第1項，判決如主文。
中    華    民    國    98    年    9     月    22    日
            民事第三庭  審判長法  官  杭起鶴
                              法  官  蘇正賢
                              法  官  張玉萱
以上正本證明與原本無異。
本件當事人須以本判決適用法規顯有錯誤為理由，始得於判決送
達後20日內向本院提出上訴狀，並應同時表明上訴理由，如已於
本判決宣示後送達前提起上訴，應於判決送達後10日內補具上訴
理由（均按他造當事人之人數附繕本），並經本院許可後方得上
訴最高法院。
中    華    民    國    98    年    9     月    22    日
                              書記官  張晶瑩


司法院資訊處製作；財團法人民間司法改革基金會備份。
